【裁判字號】    99,交聲,94
【裁判日期】    990222
【裁判案由】    違反道路交通管理處罰條例聲明異議
【裁判全文】
臺灣臺北地方法院交通事件裁定          99年度交聲字第94號
原處分機關  交通部公路總局臺北區監理所
異  議  人
即受處分人  甲○○
上列異議人即受處分人因違反道路交通管理處罰條例案件，對於
交通部公路總局臺北區監理所中華民國98年12月18日所為之處分
（原處分案號：北監自裁字第裁40-AEY036135號），聲明異議，
本院裁定如下：
    主  文
原處分撤銷。
甲○○不罰。
    理  由
一、原處分機關處分意旨略以:異議人即受處分人甲○○前因酒
    後駕車之交通違規事件，經依法吊扣駕駛執照1年，吊扣期
    間自98年6月9日起至99年6月8日止。異議人在駕駛執照吊扣
    期間，依法不得駕駛車輛。惟其仍於98年6月22日16時10分
    許，駕駛車牌號碼DF-9681號自用一般小客車，於臺北市○
    ○街、臨江街口，為警攔停並依法舉發，爰依道路交通管理
    處罰條例第21條第1項第5款、第4項（原裁決書漏載）及違
    反道路交通管理事件統一裁罰基準及處理細則第41條、第43
    條、第44條、第67條規定，裁罰異議人罰鍰新臺幣（下同）
    1萬2000元，並吊銷駕駛執照。
二、異議意旨略以：異議人於98年6月22日16時10分許，駕駛車
    牌號碼DF-9681號自用小客車被員警攔停，員警請求檢視駕
    照及行照時，異議人已向員警表示駕照被吊扣中。原本是由
    妻子開車，因臨停在路邊下車去購物，車輛擋住機車之出入
    ，異議人被迫代為駕駛移動車輛，原駕駛人會立刻趕到。警
    員即表示其情可憫，但仍須略施薄懲，開一張小額罰單，只
    要在七日內把罰緩繳清，罰單尚未送至監理所就會被取消，
    即可免受無照駕駛之處分。如員警已知會有連帶裁決處分之
    情況，則此員警之心態實為可議，謂之執行勤務不當應無不
    妥；如員警原本不知，誤導民眾隨意發言，謂之執行勤務不
    當更是應該。因員警執行勤務不當而衍生之後續裁罰，應屬
    無效云云。
三、按行政機關為行政行為時，除法律另有規定外，應依行政程
    序法規定為之。另書面之行政處分，應送達相對人及已知之
    利害關係人；書面以外之行政處分，應以其他適當方法通知
    或使其知悉。又書面之行政處分自送達相對人及已知之利害
    關係人起；書面以外之行政處分自以其他適當方法通知或使
    其知悉時起，依送達、通知或使知悉之內容對其發生效力，
    行政程序法第3條第1項、第100條第1項、第110條第1項分別
    定有明文。從而，行政處分之效力，自應於依法送達、通知
    或使相對人知悉其內容時起，始對外發生效力。再按處理違
    反道路交通管理事件，有關文書送達之程序，依行政程序法
    之規定。送達由行政機關自行或交由郵政機關送達。而送達
    ，於應受送達人之住居所、事務所或營業所為之；於應送達
    處所不獲會晤應受送達人時，得將文書付與有辨別事理能力
    之同居人、受僱人或應送達處所之接收郵件人員。送達，不
    能依前二條規定為之者，得將文書寄存送達地之地方自治或
    警察機關，並作送達通知書兩份，一份黏貼於應受送達人住
    居所、事務所、營業所或其就業處所門首，另一份交由鄰居
    轉交或置於該送達處所信箱或其他適當位置，以為送達。前
    項情形由郵政機關為送達者，得將文書寄存於送達地之郵政
    機關，違反道路交通管理事件統一裁罰基準及處理細則第5
    條、行政程序法第68條第1項、第72條第1項前段、第73條第
    1項、第74條第1項、第2項，亦規定甚明。又按違反道路交
    通管理處罰條例之行為，自行為成立之日起；行為有連續或
    繼續之狀態者，自行為終了之日起，逾3個月不得舉發，道
    路交通管理處罰條例第90條前段亦有明定。本條之立法意旨
    在諭令行政機關有義務儘早行使國家對人民交通違規事件之
    裁罰權，避免長期處於不確定之狀態，並避免將來發生爭議
    時因時間過久而使當事人均記憶糢糊，舉證困難。
四、經查，本件異議人遭舉發之臺北市政府警察局北市警交字第
    AEY036135號舉發違反道路交通管理事件通知書1張，為行政
    處分。該處分於98年7月29日先以掛號送達至「臺北縣中和
    市○○路72號7樓」，但因無人簽收遭退回。乃再於98年8月
    21日以雙掛號郵寄至同址，因未獲會晤應受送達之人、有辨
    別事理能力之同居人、受僱人或應送達處所之接收郵件人員
    ，而於98年8月27日寄存於中和泰和街郵局等情，業經本院
    依職權函詢，經臺北市政府警察局交通警察大隊函復在案，
    此有該大隊99年2月4日北市警交大執字第09935272200號復
    函暨所附大宗掛號郵件聯2份、送達證書1份附卷可稽。惟查
    ，異議人早已於96年12月31日自上開地址遷出至臺北縣新店
    市○○路○段159巷19號14樓之1，復有本院依職權所調得之
    個人基本資料查詢結果、及遷徙紀錄資料查詢結果各1份附
    卷足憑。是上開舉發單之送達並不合法。本件舉發違反道路
    交通管理事件通知單自不能因於98年8月27日寄存送達（不
    合法寄存）而發生效力。而本件違規時間為98年6月22日，
    舉發違反道路交通管理事件通知單掣發之時間雖為98年7月
    23日，並先後為上述二次送達，惟卻迄未合法送達受處分人
    收受，迄今亦已逾3個月。揆諸前揭說明，該通知單顯已逾
    前揭3個月之法定期間，自不得再對受處分人為舉發之行政
    處分甚明。否則，倘舉發機關早已作成舉發通知，卻遲遲不
    為送達，而猶能無任何時間限制裁處受處分人，影響所及將
    使上開規定成為具文（本院95年度交抗字第798號裁定意旨
    參照）。從而，本件異議人所執上開異議理由雖均無可採，
    但原處分既有上開可議之處，自應由本院撤銷原處分，並諭
    知異議人不罰，以資適法。
據上論結，應依道路交通案件處理辦法第20條，裁定如主文。
中    華    民    國    99    年    2     月    22    日
                  交通法庭法  官  李桂英
上正本證明與原本無異。
如不服本裁定應於送達後5日內向本院提出抗告狀
                          書記官  嚴君珮
中    華    民    國    99    年    2     月    22    日

司法院資訊處製作；財團法人民間司法改革基金會備份。
